【裁判字號】    98,簡上,74
【裁判日期】    980923
【裁判案由】    侵權行為損害賠償
【裁判全文】
臺灣臺南地方法院民事判決              98年度簡上字第74號
上  訴  人  乙○○
被  上訴人  甲○○
上列當事人間請求侵權行為損害賠償事件，上訴人對於中華民國
98年4月1日本院柳營簡易庭98年度營簡字第110號第一審判決提
起上訴，經本院於民國98年9月9日言詞辯論終結，判決如下：
    主  文
上訴駁回。
第二審訴訟費用新台幣壹仟捌佰參拾元由上訴人負擔。
    事實及理由
一、上訴人起訴主張：上訴人前因給付填土費用事件，與訴外人
    莊潭煌爭訟，訴外人委由被上訴人甲○○為訴訟代理人（本
    院96年度簡上字第156號），詎被上訴人甲○○於前述事件
    96年12月26日行準備程序時，公然在法庭上宣稱「阿嬤（即
    上訴人母親）都是我家養的，原告（即上訴人）無道德」等
    語，指責上訴人未奉養母親，損害上訴人之名譽，致上訴人
    受有精神上之損害，爰依侵權行為之法律關係，請求被上訴
    人賠償精神損失。並聲明：（1）原判決廢棄。被上訴人應
    給付上訴人新台幣（下同）120,000元。（2）第二審訴訟費
    用由被上訴人負擔。
二、被上訴人則以：上訴人之母莊王鸞年輕時多由被上訴人及被
    上訴人二叔兩家奉養，被上訴人僅就認知之事實陳述，並未
    有貶抑上訴人人格之意，亦未指責上訴人「無道德」等語抗
    辯，並聲明：（1）駁回上訴。（2）上訴費用由上訴人負擔
    。
三、兩造爭執事項：被上訴人究否於本院96年度簡上字第156號
    給付填土費用事件96年12月26日行準備程序時，出言「阿嬤
    （即上訴人母親）都是我家養的，原告（即上訴人）無道德
    」等語，並損害上訴人名譽？
四、得心證之理由：
（一）按不法侵害他人之身體、健康、名譽、自由、信用、隱私
      、貞操，或不法侵害其他人格法益而情節重大者，被害人
      雖非財產上之損害，亦得請求賠償相當之金額。其名譽被
      侵害者，並得請求回復名譽之適當處分，民法第195條第1
      項固有明文。惟按名譽有無受損害，應以社會上對個人評
      價是否貶損作為判斷之依據，最高法院90年台上字第646
      號判例意旨可資參照。
（二）上訴人主張被上訴人於96年12月26日公然於法庭上出言不
      遜，以前揭言語損害上訴人之名譽；惟為被上訴人所否認
      ，且經本院勘驗該日庭訊全程錄音光碟，僅在2分20秒左
      右，上訴人以台語稱道：「我媽媽住家裡九十年，他（指
      被上訴人）爸爸沒有養她，還用三字經罵我」，被上訴人
      則以國語答稱：「報告審判長，我阿嬤活九十六歲也都住
      在我們鄉下，沒有、、、。」，話未言畢，上訴人即回嗆
      ：「隨便講講！」。迄庭訊錄音光碟全部播放完畢，未聞
      被上訴人指稱：「「阿嬤都是我家養的，原告無道德」等
      語（參本院98年9月9日言詞辯論筆錄）；且綜觀兩造上開
      言論，被上訴人無非係回應上訴人所稱「我媽媽住家裡九
      十年，他爸爸沒有養她」之言語，為自己的父親辯解而已
      ，客觀上並不足以令上訴人之社會評價受到貶損，當無侵
      權行為可言。被上訴人既無上訴人主張之上開侵權行為，
      從而上訴人執此主張被上訴人損害其名譽，應依前揭法條
      規定及判例意旨，賠償120,000元之非財產上損害，自屬
      無據。原審為上訴人敗訴之判決，並無不合，上訴意旨指
      摘原判決不當，求予廢棄改判，為無理由，應予駁回。
五、兩造其餘攻擊防禦方法，經本院審酌認於判決結果不生影響
    ，爰不逐一論述，附此敘明。
六、末按訴訟費用，由敗訴之當事人負擔；且法院為終局判決時
    ，應依職權為訴訟費用之裁判，民事訴訟法第78條、第87條
    第1項分別定有明文。本件訴訟費用為1,830元，應由敗訴之
    上訴人負擔，爰併予確定應負擔之訴訟費用額如主文第2項
    所示。
七、據上論結，本件上訴為無理由，依民事訴訟法第436條之1第
    3項、第449條第1項、第78條、第87條第1項，判決如主文。
中    華    民    國    98    年    9     月    23    日
                  民事第二庭    審判長法  官  林念祖
                                      法  官  田玉芬
                                      法  官  魏玉英
以上正本證明與原本無異。
本件不得上訴。
中    華    民    國    98    年    9    月     23    日
                                      書記官  蔡曉卿


司法院資訊處製作；財團法人民間司法改革基金會備份。
